臺灣臺南地方法院交通事件裁定　　 96年度交聲字第537號
移送機關　　交通部公路總局嘉義區監理所臺南監理站
異議人即
受處分人　　甲○○
上列受處分人因違反道路交通管理處罰條例案件，對於交通部公
路總局嘉義區監理所台南監理站96年6月15日日所為之裁決處分
（處分案號：嘉監南字第裁74-D00000000號）聲明異議，本院裁
定如下：
    主  文
原處分撤銷。
甲○○汽車駕駛人，行車速度，超過規定之最高時速，處罰鍰新
台幣貳仟貳佰元。
    理  由
一、原處分意旨略以：受處分人即異議人甲○○（下稱異議人）
    所有車牌號碼3590-GJ自小客車，於民國（下同）94年8月20
    日下午12時8分，在桃園縣觀音鄉○○路○段，因違規超速
    行駛遭桃園縣警察局交通隊製單舉發，因逾期未到案，嗣經
    交通部公路總局嘉義區監理所臺南監理站（下稱移送機關）
    依道路交通管理處罰條例第40條第1項之規定，裁處罰鍰新
    台幣（下同）2,400元。
二、聲明異議意旨略以：異議人並無於上開時、地駕駛車牌號碼
    3590-GJ自小客車有超速違規行為，因異議人當時係將上開
    車輛送修車廠維修，是異議人不服該裁處，為此，提起異議
    等語。
三、本件異議人之違規行為發生於94年8月20日，係在94年12月
    28 日修正公布，並於95年7月1日施行之道路交通管理處罰
    條例第40條規定之前，可見本件違規行為發生後，道路交通
    管理處罰條例中之相關處罰規定業已變更。而異議人於上開
    時、地，駕駛自用一般小客車有行車速度超過規定之最高時
    速未滿20公里之違規行為，依本件違規行為發生時之同條例
    第40條係規定：「汽車駕駛人，行車速度，超過規定之最高
    時速，或低於規定之最低時速，或裝用測速雷達感應器者，
    處新臺幣一千二百元以上二千四百元以下罰鍰；其感應器沒
    入之。前項行為，如應歸責於汽車所有人者，並吊扣其汽車
    牌照一個月。」同時參酌本件違規行為發生時之違反道路交
    通管理事件統一裁罰基準表之相關內容，可知異議人應受罰
    鍰之最高額係2,400元。而移送機關96年6月15日裁決時之同
    條例第40條之處罰規定，則已修正為：「汽車駕駛人，行車
    速度，超過規定之最高時速，或低於規定之最低時速，除有
    第四十三條第一項第二款情形外，處新臺幣一千二百元以上
    二千四百元以下罰鍰。」同時參酌本件原處分機關裁處時之
    違反道路交通管理事件統一裁罰基準表之相關內容，異議人
    應受罰鍰之最高額係2,200元，比較上述新舊法之相關規定
    內容一體適用結果，顯然新法之規定較有利於異議人。據此
    並參照行政罰法第5條規定：「行為後法律或自治條例有變
    更者，適用行政機關最初裁處時之法律或自治條例。但裁處
    前之法律或自治條例有利於受處罰者，適用最有利於受處罰
    者之規定。」之內容，足見本件異議人於上開時、地駕駛自
    用一般小客車有行車速度超過規定之最高時速未滿20公里之
    違規行為，依從新從輕原則，應適用本件移送機關裁處時之
    道路交通管理處罰條例第40條之處罰規定，並同時參酌本件
    原處分機關裁處時之違反道路交通管理事件統一裁罰基準表
    之相關內容而決定罰鍰數額，始為妥當，合先敘明。
四、按汽車駕駛人，行車速度，超過規定之最高時速，或低於規
    定之最低時速，除有第四十三條第一項第二款情形外，處新
    臺幣一千二百元以上二千四百元以下罰鍰，道路交通管理處
    罰條例第40條定有明文。
五、經查：
（一）異議人於上開時、地駕駛上揭自用一般小客車，有行車速
      度超過規定之最高時速未滿20公里之違規行為，除有桃園
      縣政府警察局94年9月14日桃警交相字第D00000000號舉發
      違反道路交通管理事件通知單1紙附卷可參外，並有該警
      察局96年7月9日桃警交字第0960067284號函檢送照片2張
      在卷足憑，自堪信為真實。
（二）異議人雖辯稱：因於94年8月20日將上揭自小客車送交修
      車廠維修，不可能於上開時、地有駕駛之情事云云，惟異
      議人無法提出上開車輛之維修證明，業據其於96年8月1日
      陳報在卷，是其前述所辯，尚難採信。
六、綜上所述，異議人於上開時、地駕駛上揭自用一般小客車，
    有行車速度超過規定之最高時速未滿20公里之違規行為，足
    堪認定。惟異議人上開超速之違規事實雖可認定，然移送機
    關並未依照行政罰法第5條之新舊法比較規定，適用有利於
    行為人即裁處時之道路交通管理處罰條例第40條之規定，及
    同時參酌現行之違反道路交通管理事件統一裁罰基準表之相
    關內容，而貿然引用違規行為發生時之同條例第40條第1項
    之規定，並參酌違規發生時之違反道路交通管理事件統一裁
    罰基準表之相關內容，裁處異議人罰鍰2,400元，此項裁罰
    經核亦非適當，故本院應裁定將原裁處之處分予以撤銷。然
    如前述，異議人之上開違規行為係違反道路交通管理處罰條
    例第40條行車速度超過規定之最高速限之處罰規定，則無疑
    問，故本院仍應依照移送機關裁處時之同條例第40條之規定
    ，並參酌移送機關裁處時違反道路交通管理事件統一裁罰基
    準表之相關內容，另為異議人如主文第2項所示之諭知，以
    資適法。
七、據上論斷，應依道路交通案件處理辦法第20條前段，裁定如
    主文。
中　　華　　民　　國　　96　　年　　12　　月　　28　　日
                  交通法庭  法　官  陳淑勤
以上正本證明與原本無異。
如不服本裁定應於送達後5日內向本院提出抗告狀。
                            書記官  陳金堂
中　　華　　民　　國　　96　　年　　12　　月　　28　　日
